【裁判字號】    95,上訴,2847
【裁判日期】    950926
【裁判案由】    毒品危害防制條例
【裁判全文】
臺灣高等法院刑事判決                95年度上訴字第2847號
上  訴  人
即  被  告  甲○○
                    另案羈押於臺灣臺北看守所
上列上訴人因違反毒品危害防制條例案件，不服臺灣板橋地方法
院95年度訴字第1346號，中華民國95年6月30日第一審判決（起
訴案號：臺灣板橋地方法院檢察署95年度毒偵字第2614號），提
起上訴，本院判決如下：
    主  文
上訴駁回。
    事實
一、甲○○前於民國88、89年間因違反毒品危害防制條例案件，
    經臺灣臺北地方法院及原法院分別以88年度毒聲字第2395號
    、及89年度毒聲字第3589號裁定送觀察、勒戒後，均認無繼
    續施用毒品之傾向，經臺灣臺北及板橋地方法院檢察署檢察
    官於88年10月12日及89年8 月9 日，分別以88年度毒偵字第
    635、及89年度毒偵緝字第893號為不起訴處分確定；復因贓
    物案件，經原法院於90年5月11日以89年度訴字第2099號判
    處有期徒刑3月確定，另因施用毒品案件，經原法院依檢察
    官聲請而裁定令入戒治處施以強制戒治，復經原法院裁定停
    止戒治，所餘戒治期間付保護管束，於91年10月3日強制戒
    治期滿，公訴部分經原法院於91年5月17日以90年度易字第
    2166號判處有期徒刑7月確定，及又因施用毒品案件，於90
    年11月26日經原法院以90年度訴字第1668號判處有期徒刑7
    月確定，嗣上開2罪定應執行有期徒刑1年，與前開贓物有期
    徒刑3月部分，接續執行於92年7月13日縮刑期滿執行完畢。
二、詎甲○○仍無法戒除毒癮，復於前開強制戒治執行完畢後5
    年內，明知海洛因及安非他命業經公告列為毒品危害防制條
    例第2條之第一、二級毒品，不得非法持有、施用，竟基於
    施用第一、二級毒品海洛因及安非他命之摡括犯意，自94年
    10月18日早上某時起至94年11月22日為警採尿前26、及96
    小時內某時止，在臺北縣板橋市○○路○段1號9樓之22內，
    海洛因以香煙施用之方法，安非他命則置於玻璃球吸食器內
    以火燒烤產生煙霧後吸食之方式，連續多次施用海洛因、安
    非他命，平均1星期至少施用1次，嗣分別(一)於94年10月18日
    17時20分許，在上址內為警查獲，經其同意採集尿液送驗後
    始悉上情；(二)又於94年11月22日15時30分許，在臺北縣永和
    市○○街33巷3號地下1樓為警查獲，並經其同意採集尿液送
    驗後始悉上情。
三、案經臺北縣政府警察局板橋分局報請臺灣板橋地方法院檢察
    署檢察官偵查起訴。
    理  由
一、訊據被告甲○○坦承前開犯罪事實，而被告於94年10月18日
    、94年11月22日為警所採尿液送臺灣檢驗科技股份有限公司
    檢驗結果，發現確有鴉片類、安非他命之陽性反應，此有臺
    北縣政府警察局板橋分局偵辦毒品危害防制條例案被移送人
    姓名及代碼對照表、臺北市政府警察局偵辦毒品案件尿液檢
    體委驗單各1紙、臺灣檢驗科技股份有限公司94年11月14、94
    年12月8日出具之濫用藥物檢驗報告2紙附卷可稽。次查，該
    檢驗中心係先以酵素免疫分析法（ＥＩＡ）篩驗，其尿液中
    海洛因代謝物嗎啡、安非他命濃度超出檢測範圍，再以氣相
    層析質普儀分析法（ＧＣ／ＭＳ）確認；其檢驗方法係以「
    氣相層析儀」先將物質氣化後，再經分析管分離，由於各種
    物質之沸點及對管柱之吸附力不同，在經過檢測器（Detect
    or）測定後，表現出不同之滯留時間（Retensio ntime），
    以滯留時間來判斷係何種物質；再利用「質普儀」為檢測器
    ，將物質撞擊成碎片，記錄其質譜圖。因每個化合物之鍵結
    能力不同，故不同之物質會有其特定之質譜圖，因此在物質
    之判斷上有如指紋之鑑定，在理論上，扣除人為因素，其精
    確度已接近百分之百。次按海洛因經注射或吸入人體後，約
    80%於24小時內自尿中排出，一般而言，尿液中能否驗出嗎
    啡陽性反應與其投與量、投與途徑、採尿時間、個人體質及
    檢測方法之靈敏度有關，國外曾有文獻報導注射6毫克之海
    洛因鹽酸鹽，其代謝物嗎啡之平均可檢出時限約為26小時，
    業經行政院衛生署藥物食品檢驗局於81年9月8日以藥檢壹字
    第8114885號函述綦詳。又按甲基安非他命經口服投與後約
    70%於24小時內自尿中排出，約90%於96小時內自尿中排出，
    由於甲基安非他命成分之檢出與其投與方式、投與量、個人
    體質、採尿時間與檢測儀器之精密度等諸多因素有關，因此
    僅憑尿液中呈安非他命陽性反應，並無法確實推算吸食時間
    距採集時間之長短，惟依上述資料推斷，最長可能不會超過
    4日，亦經行政院衛生署藥物食品檢驗局81年2月8日（81）
    藥檢一字第001156號函示明確。被告上開於94年11月22日為
    警所採尿液送驗結果既同時有鴉片類及甲基安非他命之陽性
    反應，顯見被告在經警採尿前之26、96小時內某時點，確曾
    有施用毒品海洛因及安非他命犯行。足證被告前開自白應與
    事實相符，應予信實。第查，被告甲○○前於88、89年間因
    違反毒品危害防制條例案件，經臺灣臺北地方法院及原法院
    分別以88年度毒聲字第2395號、及89年度毒聲字第3589號裁
    定送觀察、勒戒後，均認無繼續施用毒品之傾向，經臺灣臺
    北及板橋地方法院檢察署檢察官於88年10月12日及89年8月9
    日，分別以88年度毒偵字第635、及89年度毒偵緝字第893號
    為不起訴處分確定；另因施用毒品案件，經原法院依檢察官
    聲請而裁定令入戒治處施以強制戒治，復經原法院裁定停止
    戒治，所餘戒治期間付保護管束，於91年10月3日強制戒治
    期滿等情，有該等不起訴處分書及臺灣高等法院被告全國前
    案紀錄表在卷可稽，其於強制戒治執行完畢釋放後，5年內
    再犯施用第一、二級毒品之罪，與毒品危害防制條例第23條
    第2項之規定相符，殆無疑問。從而，本案事證已臻明確，
    被告犯行洵堪認定，自應依法論科。
二、按海洛因及安非他命分屬第一級及第二級毒品，毒品危害防
    制條例第2條第2項第1款及第2款定有明文。核被告甲○○所
    為，係犯毒品危害防制條例第10條第1項之施用第1級毒品罪
    及同條第2項之施用第2級毒品罪；其持有海洛因及安非他命
    之低度行為，分別為施用之高度行為所吸收，均不另論罪；
    又其先後多次施用海洛因、安非他命之犯行，時間緊接，方
    法相同，各觸犯構成要件相同之罪名，顯係基於概括之犯意
    為之，為連續犯，均應依刑法第56條之規定以一罪論，並加
    重其刑。其所犯上開2罪，犯意各別，行為互異，應分論併
    罰。又被告自94年10月18日早上某時起至94年11月22日為警
    採尿前26、及96小時內某時止，連續多次施用安非他命及海
    洛因之犯行，除已起訴之94年10月19日3時8分許為警採尿前
    26 、96小時內之某時施用海洛因、安非他命各1次外，其餘
    部分之犯行因與上開起訴部分有連續犯之裁判上一罪關係，
    為起訴效力所及，本院自應併予審酌。末查被告有如事實欄
    所載論罪科刑執行情形，有卷附臺灣高等法院被告全國前案
    紀錄表1份可按，其受有期徒刑執行完畢後5年以內再犯本案
    法定刑為有期徒刑之上開2罪，為累犯，均應依法遞加重其
    刑。
三、按刑法關於連續犯之規定業經94年2月2日修正公布於95年7
    月1日生效之刑法予以廢除，則廢除後行為人如先後多次之
    犯行應論以數罪併罰，顯非有利之行為人，依修正後刑法第
    2條第1項前段，仍應適用行為時法即修正前之刑法第56條規
    定就被告所犯上開2罪論以連續犯，又刑法第51條第5款有關
    有期徒刑定執行刑亦經修正，惟比較結果，修正後之規定亦
    非有利於行為人，仍應適用修正前之規定定其應執行刑，因
    此原審依毒品危害防制條例第10條第1項、第2項，刑法第11
    條前段，修正前刑法56條、第47條、第51條第5款，並審酌
    被告已有因施用毒品獲不起訴處分之寬典，猶因施用海洛因
    、安非他命再犯本罪，顯未衷心悛悔，漠視法令之禁制，恣
    意濫用藥品，甚為可訾，兼衡其施用安非他命、海洛因所生
    危害實以自戕健康為主，於他人尚無明顯重大危害及其施用
    之時間不長，犯後終能供認無隱，態度良好等一切情狀，分
    別就所犯施用第一級毒品罪處有期徒刑捌月，所犯施用第二
    級毒品罪處有期徒刑肆月，並定其應執行刑為有期徒刑拾月
    ，以及就被告於94年10月18日17時20分許為警扣得之海洛因
    4包、安非他命1包、安非他命吸食器1個，被告供稱係同案
    被告鄭志勇、陳禾祥，因扣押物品目錄上開物品所有人/ 持
    有人/保管人為鄭志勇、陳禾祥，既無證據顯示上開物品為
    被告所有，供犯本案所用之物，而上開物品為同案被告鄭志
    勇、陳禾祥案件之重要證物，以及於94年11月22日15時30
    分許為警查扣之安非他命1包、玻璃球安非他命吸食器1組，
    被告否認為其所有，陳稱為同案被告陳聖文所有，既無證據
    顯示上開物品為被告所有，供犯本案所用之物，而上開物品
    為同案被告陳聖文案件之重要證物，敘明不予宣告沒收銷燬
    之理由，其認事用法及量刑均屬妥適，應予維持，被告上訴
    意旨指摘原判決量刑過重，為無理由，其上訴應予駁回。
四、檢察移送併辦意旨略以被告於95年8月13日10時許，在臺北
    縣新店市○○路61巷39號1樓施用第一級毒品海洛因，與本
    件施毒品具有接續犯之事實上一罪關係，為起訴效力所及云
    云，惟按刑法關於連續犯之規定，於94年2月2日修正公布，
    於95年7月1日生效之刑法，予以廢除，如發生在新法施行後
    者，該部分不能論以連續犯，有最高法院95年5月23日、95
    年第8次弄事庭會議決議可循，移送併辦所指被告施用毒品
    之犯行，係發生在新法施行之後，依上開說明，自難與在新
    法施行前之犯行，論予具有裁判上一罪關係之連續犯，又本
    案論罪之被告施用毒品最後犯罪時間為94年11月22日為警採
    尿前26及94小時，而檢察官移送併辦之被告犯行係發生在95
    年8月13日查獲採尿前之26及94小時內，距本案犯行之最後
    一次時間達8個月餘之久，亦難認移送併辦部分之犯行與本
    案之犯行，具有接續犯之事實上一罪關係，則移送併辦部分
    之犯行，自非起訴效力所及，本院無從併予審判，應由檢察
    官另行偵辦，併此敘明。
據上論斷，應依刑事訴訟法第368條，判決如主文。
本案經檢察官張啟彬到庭執行職務。
中    華    民    國    95    年    9     月    26    日
                  刑事第三庭    審判長法  官  許國宏
                                      法  官  楊貴志
                                      法  官  許增男
以上正本證明與原本無異。
施用第一級毒品部分：
如不服本判決，應於收受送達後十日內向本院提出上訴書狀，其
未敘述上訴之理由者並得於提起上訴後十日內向本院補提理由書
（均須按他造當事人之人數附繕本）。
施用第二級毒品部分：
不得上訴。
                                      書記官  鄒賢英
中    華    民    國    95    年    9     月    27    日
附錄：本案論罪科刑法條全文
毒品危害防制條例第10條
施用第一級毒品者，處6月以上5年以下有期徒刑。
施用第二級毒品者，處3年以下有期徒刑。


司法院資訊處製作；財團法人民間司法改革基金會備份。
